Inventaris van het archief van de familie Escher, 1645-1990
Nationaal Archief, Den Haag
Ondanks de mooie carrière werpen het vroegtijdig overlijden van zijn eerste echtgenote en het verongelukken van zijn zoon Arnold August
inv. nr. 125.
een schaduw over het leven van ir. George Arnold Escher. Hij overlijdt hoogbejaard in 1939.
Berend George Escher (1885-1967)
Berend George Escher is de te Gorinchem geboren tweede zoon uit het eerste huwelijk van ir. George Arnold Escher met Charlotte Marie de Hartitzsch. Zijn moeder overlijdt kort na zijn geboorte. Zijn vader schrijft hem, na de HBS, in aan de Eidgenossische Polytechnisch Hochschule van Zürich
inv. nrs. 65 en 217; de Zwitserse hogescholen in Zürich en Basel waren vermaard; de werktuigbouwkundige opleiding in Duitsland beroemd.
. Berend George promoveert aan deze hogeschool in 1911 op het proefschrift Ueber die praetriasische Faltung in den Westalpen, mit besonderer Untersuchung der Carbons an der Nordseite der Tödi.
In hetzelfde jaar huwt hij de Zwitserse Emma Brosy (1888-1976). Uit het huwelijk worden behalve een jong gestorven zoon drie kinderen geboren: Rudolf George (1912-1980), Charlotte Adriana (geb. 1914) en Elisabeth (geb. 1918).
Na een korte periode werkzaam te zijn geweest als privaatdocent, vertrekt dr. Berend George Escher voor de Bataafsche Petroleum Maatschappij naar Nederlandsch-Indië. Hier is hij betrokken bij de bodemkartering en opsporing van aardolie
De NV Bataafsche Petroleum Maatschappij was een dochtermaatschappij van de Koninklijke /Shell Groep, waarin de exploratie en exploitatie was ondergebracht.
.
Hij wordt in 1922 benoemd tot hoogleraar in de geologie, mineralogie, kristallografie en paleografie. In hetzelfde jaar wordt hij tevens directeur van het Rijksmuseum voor Geologie en Mineralogie te Leiden. De Hollandsche Maatschappij der Wetenschappen biedt haar lidmaatschap aan in 1935. Een groot aantal publicaties verschijnt in de loop der jaren van zijn hand
inv. nr. 219-224; het archief bevat niet alle publicaties van prof. dr. Berend George Escher.
. Prof. dr. Berend George Escher bereikt het hoogtepunt in zijn loopbaan, wanneer hij in 1945 tot rector magnificus, wordt gekozen. Hij wordt bij zijn 25-jarig jubileum benoemd tot Ridder in de Orde van de Nederlandse Leeuw. Na zijn emeritaat in 1955 blijven de banden met de universiteit bestaan. Na een werkzaam leven overlijdt Berend George Escher in Arnhem op 11 october 1967.
Rudolf George Escher (1912-1980)
De oudste zoon van prof. dr. Berend George Escher en Emma Brosy behoort tot de artistieke leden der familie. Rudolf George brengt zijn jongste jaren door in Nederlandsch-Indië. Het gezin keert terug naar Nederland in 1922 en gaat in Leiden wonen. Hier doorloopt hij de middelbare school.
Rudolf George krijgt achtereenvolgens piano-, viool-, en schilderlessen, alsmede onderricht in harmonieleer. Hij is leerling aan het Toonkunst Conservatorium te Rotterdam. Hier krijgt hij compositieles van Willem Pijper. Zijn oeuvre begint in 1935 vorm aan te nemen.
In 1937 huwt hij Beatrijs Jongert. Uit het huwelijk worden twee kinderen geboren.
Bij het bombardement van Rotterdam op 14 mei 1940 wordt het gehele werk van Rudolf George Escher vernietigd. Hij vlucht naar Reeuwijk. In de loop van de jaren verschijnen diverse publicaties van zijn hand over Debussy en Ravel. Ook in kranten, catalogi en naslagwerken publiceert hij artikelen.
De composities van Rudolf George Escher worden meermaals bekroond. In 1941 krijgt Sinfonia in memoriam Maurice Ravel een eervolle vermelding bij de Alphons Diepenbrock-prijs. De stad Amsterdam eert hem met de Muziekprijs 1945 voor Musique pour l'esprit en deuil; Le vrai visage de la paix wordt in 1953 bekroond. De prof. van der Leeuw-prijs valt hem ten deel voor de compositie Le tombeau de Ravel. Zijn werk Sonate concertante voor piano en cello wordt met de Willem Pijper-prijs bekroond in 1967. Twee jaar later volgt de Visser-Neerlandia-prijs voor Quintetto à fiatti. Ten slotte ontvangt Rudolf George Escher de Johan Wagenaar-prijs voor zijn totale oeuvre.
Rudolf George Escher is o.a. verbonden geweest aan het Amsterdamsche Conservatorium. Van 1964 tot 1977 is hij wetenschappelijk hoofdambtenaar aan het Instituut voor Muziekwetenschap van de Rijksuniversiteit te Utrecht. Bij dit instituut heeft hij zich beziggehouden met audiologie en structuralistische musicologie.
Rudolf George Escher heeft, op instigatie van de uitgever Balkema, in 1943 getracht om tot een artistieke samenwerking met zijn oom, de graficus Maurits Cornelis Escher, te komen. Deze samenwerking is mislukt.
Rudolf George overlijdt, ernstig ziek, in 1980.
Johan George Escher (1894-1969)
Johan George Escher is de oudste zoon uit het tweede huwelijk van ir. George Arnold Escher met Sara Adriana Gleichman. Zijn eerste jaren brengt hij door in Leeuwarden. Na het gymnasium in Amersfoort meldt hij zich als vrijwilliger bij de landmacht voor een periode van twaalf jaar
inv. nr. 282.
. Hij begint in hetzelfde jaar zijn studie rechten in Leiden. Johan George wordt in 1914 bevorderd tot reserve-korporaal, in 1916 tot reserve-sergeant. Hij slaagt in 1917 voor het kandidaatsexamen. Hij gaat van 1 december 1919 tot 9 augustus 1924 met groot verlof. Intussen wordt hij van de infanterie overgeplaatst naar de landweer. Op 19 juli 1926 loopt het dienstcontract af. Na het ontslag uit de militaire dienst treedt hij in het huwelijk met de onderwijzeres Emilie Cornelia Marie Nemitz (1899-1976). Uit het huwelijk worden twee zoons geboren: Arnold George (geb. 1931) en Johan George Balder (geb. 1935).
Johan George legt in 1937 het doctoraal-examen rechten af. Hij wordt benoemd tot substituut-griffier bij het kantongerecht
inv. nr. 283.
en het Gerechtshof in Amsterdam.
Van mr. Johan George Escher zijn twee dichtbundels verschenen. De eerste, Het bezwaarde hart
inv. nr. 287.
, dateert uit 1937. De tweede, Oude en nieuwe gedichten
inv. nt. 288.
verschijnt vlak voor zijn dood in 1969.
Maurits Cornelis Escher (1898-1972)
Maurits Cornelis Escher is de jongere broer van bovengenoemde Johan George. Hij is evenals zijn broer in Leeuwarden geboren en brengt zijn eerste jaren door op het Princessehof
inv. nrs. 130-133.
aldaar. Het gezin verhuist in 1903 naar Arnhem. Hier doorloopt Maurits de middelbare school. Zijn opleiding tot graficus geschiedt aan de School voor Bouwkunst en Sierende Kunsten te Haarlem. Eén van zijn leermeesters is S. Jesserun de Mesquita.
Na zijn studie kiest Maurits Rome als domicilie (1923-1935), vanwaar hij diverse studiereizen maakt door Italië, Spanje, Zwitserland en België.
De eerste tentoonstelling in Nederland vindt plaats in 1924. Hij huwt in hetzelfde jaar de Italiaanse Giulia Umiker (geb. 1897). Uit het huwelijk worden drie zoons geboren: George Arnold (geb. 1926), Arthur Eduard (geb. 1928) en Jan Christoffel (geb. 1938). In het begin van de jaren dertig verschijnen enige boeken met houtsneden van Maurits Cornelis Escher. Een uitvoerige bestudering van de Moorse mozaïeken in het Alhambra te Granada leiden tot een keerpunt in zijn werk. Hij gaat over van landschappen naar beeldgedachten. Escher verplaatst zijn domicilie van Zwitserland, waar hij sinds 1935 woont, naar Brussel. Hij verhuist definitief naar Baarn in 1941. In 1958 verschijnt zijn boek Regelmatige vlakverdeling, een onderwerp, dat hem bijzonder boeit.
In de jaren 1962 tot en met 1972 gaat zijn gezondheid snel achteruit. Een lezingen-cyclus in Amerika moet worden afgelast. Hij overlijdt te Hilversum in 1972.
Over het werk van Maurits Cornelis Escher is veel geschreven. Tijdens zijn leven is hij tweemaal onderscheiden: ridder en officier in de Orde van Oranje-Nassau, respectievelijk in 1955 en 1967.
De familie Gleichman
De grootgrondbezitters-familie Gleichman komt omstreeks 1760 naar Rotterdam. Zij verstevigt haar positie door huwelijken met leden van gevestigde handelsfamilies of die veel politieke invloed hebben. De bekendste telg uit dit geslacht is mr. Johan George Gleichman (1834-1906). Hij heeft vele functies en ambten bekleed: advocaat te 's-Gravenhage, agent (1867) en directeur-secretaris der Nederlandse Bank (1870), minister van Financiën (1877-1879), lid van de Tweede Kamer der Staten-Generaal (1880-1901), voorzitter dier Kamer (1891-1901), curator van de Rijksuniversiteit te Utrecht (1895-1897), minister van Staat (1898 -1906) en lid van de Eerste Kamer der Staten-Generaal (1901-1906 De naam Gleichman is verbonden aan een aantal belasting-maatregelen om de schulden, veroorzaakt door de Atjeh-oorlog, te dekken: de wet op het recht van successie en overgang in de rechte linie (1878 ); de effectenbelasting; en de wet tot herziening van de belastbare opbrengst van ongebouwde eigendommen (1879). Zijn politieke faam heeft hij echter verworven als voorzitter van de Tweede Kamer der Staten-Generaal.
De familie Bogaers
De familie Bogaers verhuist in de veertiger jaren van de 18e eeuw van Geldrop naar 's-Gravenhage. Adriaan Bogaers (1722-1809) en zijn zoons Jan (geb. 1765) en Frans (geb. 1786) maken carrière als ambtenaar bij de Raad van State. Het bekendste familielid is echter de zoon van Frans, Adriaan Bogaers (1795-1870).
Adriaan krijgt extra wiskundelessen om een betere maatschappelijke positie te kunnen bereiken, indien hij in dienst moet. In dat kader legt hij ook het landmetersexamen af
inv. nr. 547.
. Vervolgens gaat hij rechten studeren om aan de conscriptie te ontkomen
Gleichman, pag. 17, 18.
. Na een korte studie wordt hij advocaat te Rotterdam (1813 ); plaatsvervangend rechter (1829), lid van de arrondissementsrechtbank (1838), rechter-commissaris, vice-president van de rechtbank (1847). Toenemende doofheid maakt het hem in l853 onmogelijk om nog langer zijn vak uit te oefenen.
Adriaan Bogaers is voornamelijk bekend om zijn vele dichtwerken en artikelen over taalkundige onderwerpen. De meest bekende hiervan zijn: De togt van Heemskerk naar Gibraltar (1837), Verhandeling over het wezen der uiterlijke welsprekendheid (1839)
inv. 555.
, voorts werken over Bilderdijk en Anna Bijns. Hij is zijn hele leven actief geweest in literaire kringen en was intiem bevriend met Tollens.
Adriaan Bogaers was meester in de Orde van de Vrijmetselarij
inv. nr. 542.
. De dood van zij vrouw, Maria Elisabeth Gleichman (1804-1829), is hij nooit te boven gekomen.
Geschiedenis van het archiefbeheer
De familie Escher valt uiteen in een gemeenschappelijke, een a-en een b-tak
inv. nr. 328.
. Het onderhavige archief is afkomstig uit tak b. Het archief beslaat 5 m. en omvat de periode 1645 tot heden.
Twee persoonsarchieven zijn, om verschillende redenen, afgezonderd van het archief. In het eerste geval betreft het het archief van de componist Rudolf George Escher (1912-1980). Dit is eigendom van zijn weduwe, mevrouw B. Escher-Jongert, te Amsterdam. Het Rudolf-Escher-archief kan worden geraadpleegd voor onderzoek. In het tweede geval gaat het om het archief van de graficus Maurits Cornelis Escher (1898-1972). Zijn werk werd reeds tijdens zijn leven ondergebracht in de M.C. Escher-stichting
M.C. Escher-stichting, 1968-1980; voorzitter: ir. G.A. Escher; secretaris: dr. J.L. Locher, en prof. dr. A.E. Escher.
en in langdurig bruikleen afgestaan aan het Gemeentemuseum te 's-Gravenhage. De Stichting besloot in 1980 om de nalatenschap van Maurits Cornelis Escher, om succcessierechtelijke redenen, te verkopen
Volkskrant (?), 23 mei 1980.
. Ongeveer een derde van zijn werk bleef in het bezit van de familie. Een derde werd verkocht aan het Gemeentemuseum. Dit gedeelte omvat het grafisch werk, tekeningen, en het archief. Een laatste deel omvat schetsen, de onbruikbaar gemaakte drukblokken en lithografische stenen. Dit gedeelte werd voor 1 miljoen dollar verkocht aan de Amerikaanse kunsthandelaar Sachs. Het copy-right berust bij de diverse eigenaren.
Het familiearchief is in eerste instantie opgebouwd uit de persoonsarchieven van de familie zelf. Door het huwelijk van Sara Adriana Gleichman (1860-1940) met ir. George Arnold Escher (1834-1939) erft de familie Escher een groot gedeelte van het familiearchief-Gleichman. Het laatstgenoemde archief was reeds in 1870 uitgebreid met archivalia van de familie Bogaers.
De dochter van de jurist en letterkundige Adriaan Bogaers (1795-1870), Johanna Maria, schonk in 1870 delen van het familiearchief-Bogaers aan het Algemeen Rijksarchief te 's-Gravenhage en aan het Rotterdamsch Leeskabinet. In 1877 droeg deze instelling de archivalia over aan het Algemeen Rijksarchief.
Het archief werd door mr. A.. Escher op 31 maart 2008 geschonken, met uitzondering van de nummers 6, 144, 162, 163, 14, 168, 170-171, 173, 175, 177, 232-242, 246, 320, 513, 514, 557-558.
De originele stukken genummerd 68-128 zijn na de schenking uitgeleend aan de schenker. Het Nationaal Archief heeft ter vervanging kopieën gamaakt.
Schenking (van een niet overheidsarchief)
Inhoud en structuur van het archief
18.02; 2.21
Selectie en vernietiging
Het archief is ontdaan van dubbele exemplaren van de publicaties van mr. Johan George Gleichman.
Aanwijzingen voor de gebruiker
Openbaarheidsbeperkingen
Volledig openbaar.
Materiële beperkingen
Aanvraaginstructie
Openbare archiefstukken kunnen online worden aangevraagd en gereserveerd. U kunt dit ook via de terminals in de studiezaal van het Nationaal Archief doen. Om te kunnen reserveren dient u de volgende stappen te volgen:
U maakt een profiel aan op www.gahetna.nl, en logt vervolgens in
Via de archiefinventaris (alleen de beschrijvingen met rode nummers) selecteert u het gewenste archiefstuk door op de knop 'Reserveren' te klikken
In het volgende scherm geeft u aan op welke dag u het archiefstuk wilt inzien
Indien u zich bevindt in de studiezaal en een tafelnummer heeft ontvangen kunt u dit nummer vermelden. Als u geen tafelnummer heeft kunt u tafelnummer 777 laten staan
Vervolgens bevestigt u uw reservering door deze te versturen.
Verwant materiaal
Beschikbaarheid van kopieën
Afgescheiden archiefmateriaal
Korte inhoudsopgave van de archivalia van Maurits Cornelis Escher (1898-1972), welke in het Gemeentemuseum te 's-Gravenhage berusten:
Zakagenda's, 1923-1944.
Reisdagboeken, 1920-1960.
Fotoalba, 1923-1937.
Receptieboek, 1926.
Correspondentie met zijn kinderen, 1954-1971.
Correspondentie zakelijk, 1951-1972.
Opdrachten, tot en met ca. 1969.
Lezingen, 1960-1970.
Tentoonstellingen, 1969-1973.
Prijslijsten van kunsthandelaren.
Bijzondere onderwerpen i.v.m. werk.
Documentatie.
Knipselboeken houdende kritieken, 1926-1966.
Culturele prijzen, 1965, 1971.
Korte inhoudsopgave van de archivalia van Rudolf George Escher (1912-1980), welke eigendom zijn van mevrouw B. Escher-Jongert te Amsterdam:
Briefwisselingen met o.a. de graficus Maurits Cornelis Escher (1898-1972) en de componist Peter Schat, 1940-1980.
Partituren, 1940-1980.
De omvangrijke collectie oude boeken en handschriften van mr. Adriaan Bogaers berusten in de Koninklijke Bibliotheek
Van Dijk, pag. II.
.
Publicaties
Archieven
Familiearchief-Escher.
G.A. Amsterdam, archief van de weeskamers.
G.A. Kampen, rechterlijk archief.
G.A. 's-Gravenhage, burgerlijke stand.
Dijk, F. van: Inventaris van het archief van Adriaan Bogaers, klerk ter secretarie van de Raad van State en het Comité tot de Algemene Zaken van het bondgenootschap te Lande (1749-1798), 's-Gravenhage, 1984.
Literatuur
Aa, A.J. van der: Aardrijkskundig Woordenboek, 10 dln., Zaltbommel, 1978 (herdruk).
Backer Dirks, F.C.: De Gouvernementsmarine in het voormalige Nederlandsch-Indië in haar verschillende tijdsperioden geschetst, 1861-1949, Weesp, 1985.
Escher, R. en M.C.: Beweging en metamorfosen, een briefwisseling, Amsterdam, 1985.
Gleichman, J.G.: Het leven van mr. Adriaan Bogaers (1795-1870), Amsterdam, 1875.
Hazewinkel, H.C.: John Goddard, Engels koopman te Rotterdam, 1690-1767, in: Rotterdams Jaarboekje 1948, pag. 143-177.
Jansen, H.P.H.: Lexicon Geschiedenis der Lage Landen, Utrecht/Antwerpen, 1983.
Kamer van Koophandel en Fabrieken voor Rotterdam, Gedenkboek 1803-19?? Rotterdam, 1928.
Kamper Almanak 1974/1975.
Molhuysen, P.C. (red.): Biografisch Woordenboek van Nederland, 10 dln., Leiden, 1912-1937.
Nederlands Patriciaat, jaargangen 2, 15, 24, 37, 61, 63.
Opstall, M.E. van e.a.: Vier eeuwen Nederland-Japan, kunst, wetenschap, handel, Lochem, 1983.
Renting, R.A.D.: Een legende in de familie Mispelblom Beijer, in: Rotterdams Jaarboekje 1958, pag. 129-157.
IJsselakademie, 8e jrg., nr. 1 (1985): Zwitserse voorouders langs de IJssel.
Beschrijving van de series en archiefbestanddelen
- FAMILIE ESCHER, I.
  - GEMEENSCHAPPELIJKE VOOROUDERS, A.
    - David George Escher (1728-1768), A.1.
      beroep: opperchirurchijn, fabrikant en handelaar
      ouders: Johann Christoffel Escher (ca. 1685-na mei 1749) Johanna Catharina Cochius (geb. 1686)
      huwelijk: Negapatnam, 1 april 1758 met Geertruida Adriana Mattheus (1745-1768)
      ouders: mr. Petreus Mattheus Catharina Johanna Keijser Jansdr.
      - Extract uit de registers van de Nederduits Hervormde Kerk te Negapatnam (Coromandel) betreffende het huwelijk van dr. David George Escher met Geertruida Adriana Mattheus, en de doop van hun kinderen, 1767; 1; 1 stuk
  - TAK A, B.
    - Johannes Petrus Escher (1760-1839), B.1.
      beroep: predikant
      ouders: dr. David George Escher (1728-1768) Geertruida Adriana Mattheus (1745-1768)
      huwelijk 1: Hichtum, 16 november 1783 met Tetje Buwalda (1761-1824)
      ouders: Reinder Klazes Geertje Jouwertsdr. Stapert
      huwelijk 2: Dantumadeel, 13 september 1825 met Eefje Jacobsdr. Vierssen (geb. ca. 1772)
      ouders: Jacob Feddes Aukje Jans
      - Aantekeningen van genealogische aard betreffende de geslachten Gromee, Keijser, en Van der Dussen, afkomstig van dr. Johannes Petrus Escher, z.j.; 2; 1 stuk
    - Reinder Johan Escher (1853-1922), B.2.
      beroep: leraar wiskunde, bankier
      ouders: dr. Johan Petrus Escher (1817-1879) Diderika Maria Frederika Kuipers (1816-1895)
      huwelijk: Groningen, 28 april 1886 met Frouke Charlotte Margaretha Kahrel (1862-1933)
      ouders: dr. Reinder Johan Kahrel Anna Feenstra
      - Tekening van het huis van dr. Reinder Johan Escher te Groningen, blauwdruk, 1895; 3; 1 stuk
  - TAK B, C.
    - David George Escher (1767-1831), C.1.
      beroep: medicus
      huwelijk 1: Hattem, 17 augustus 1791 met Maria Adriana Wijnen (1769-1804)
      ouders: Rudolph Antonius Wijnen Johanna Wendelina Boelen
      huwelijk 2: Emden, 23 januari 1805 met Maria van Olst (1773-1851)
      ouders: Berend van Olst (1742-1785) Martje Jansdr. van Oterendorp (1744-na 1813)
      - Krantebericht van de feestelijkheden ter gelegenheid van de verkiezing van dr. David George Escher tot schout van IJsselmuiden, 1803; 4; 1 stuk
      - Krantebericht van een brand op een buitengoed nabij IJsselmuiden, waarbij dr. David George Escher één der spuitgasten was, 1803; 5; 1 stuk
    - Berend George Escher (1805-1864), C.2.
      beroep: marine-officier
      ouders: dr. David George Escher (1767-1831) Maria van Olst (1773-1851)
      huwelijk: 's-Gravenhage, 9 juni 1842 met Johanna Cornelia Pit
      ouders: Arnoldus Adrianus Pit (1775-1839) Johanna Adriana van Beeftingh (1787-1828)
      - privé en familieleven, C.2.1.
        - Nieuwjaarswens van Berend George Escher voor zijn oom en tantes, eigen exemplaar, 1815; ---; 1 stuk
          Oud nummer: 6
        - Brieven van familieleden ingekomen bij Berend George Escher, 1820, 1830, 1833, 1853; 7; 1 omslag
          Escher, A.A.
          Escher, A.G.
          Escher, D.G. vader (3)
          Escher, D.G. broer
          Escher- van Olst, M.
        - Verslag van de buitengewoon luitenant-ter-zee der 2e klasse Berend George Escher aan zijn ouders dr. David George Escher en Maria van Olst over zijn reis door de Middellandse Zee, copie, 1829; 8; 1 stuk
        - Gedichten van de hand van de luitenant-ter-zee der le klasse Berend George Escher, [1841]; 9; 1 omslag
        - Brief van J. Modera ingekomen bij de luitenant-ter-zee der le klasse Berend George Escher ter gelegenheid van zijn voorgenomen huwelijk met Johanna Cornelia Pit, 1842; 10; 1 stuk
        - Gedicht ter gelegenheid van het huwelijk van de luitenant-ter-zee der le klasse Berend George Escher met Johanna Cornelia Pit, 1842; 11; 1 stuk
        - Extract uit het huwelijksregister van de burgerlijke stand te 's-Gravenhage betreffende het huwelijk van de luitenant-ter-zee der le klasse Berend George Escher met Johanna Cornelia Pit in 1842, 1851; 12; 1 stuk
        - Extract uit het doopregister van de hervormde gemeente te Kampen betreffende de doop van Berend George Escher in 1805, 1866; 13; 1 stuk
        - Aantekeningen van genealogische aard betreffende het geslacht Escher, afkomstig van Berend George Escher, z.j.; 14; 1 omslag
      - openbaar leven, C.2.2.
        - Staat van dienst van Berend George Escher als marineofficier, 1820-1862; 15; 1 katern
        - Verslag van de generaal-majoor De Kock, opperbevelhebber van de Palembangse expedities, met bijlage, 1821; 16; 2 stukken
        - Brieven ingekomen bij Berend George Escher als officier der marine, 1830, 1849, 1853, 1862, 1863; 17; 1 oms1ag
          Jongh, J.M. de
          Karchez, L.
          Lucas, E.
          Rijk, J.
          Testa, Caspar
        - Certificaat, waarbij de kapitein-ter-zee C.J. Wolterbeek verklaart, dat de luitenant-ter-zee Berend George Escher gerechtigd is tot het dragen van het bewijs van aandenken als vermeld in het Koninklijk Besluit van 12 september 1831 no 70, wegens het deelnemen aan de krijgsverrichtingen van 1830 en 1831, 1832; 18; 1 stuk
        - Bekendmakingen van de Commissie tot verbetering der Zeekaarten in de Javasche Courant, 1839, 1840; 19; 3 stukken
        - Beschouwingen over den toestand van het Korps. Zee-officieren, de wijze van bevorderen en de Opleiding der Adelborsten, rapport aangeboden aan de minister van Marine, met bijlagen, 1855; 20; 1 omslag
        - Stukken betreffende het niet aanvaarden van de portefeuille van minister van Marine door de kapitein-luitenant-ter-zee Berend George Escher, 1856, 1857, 1861; 21; 1 omslag
        - Brieven ingekomen bij Berend George Escher ter felicitatie met zijn bevordering tot schout-bij-nacht, 1861; 22; 1 omslag
          Afzenders:
          Blankenstein
          Jansen, P.T.
          Modera, J.
          Ruyte......., A
          Vries, J.J. de
        - Foto's afkomstig van Berend George Escher als marineofficier, 1861, [1864]; 23; 2 stukken
        - Dankbetuiging van het marinepersoneel te Amsterdam aan de schout-bij-nacht Berend George Escher ter gelegenheid van de 50-jarige onafhankelijkheid van Nederland, z.j.; 24; 1 stuk
        - Stukken betreffende de pensionering van de schout-bij-nacht Berend George Escher, 1864; 25; 1 omslag
        - Stukken betreffende de begrafenis van de gepensioneerd vice-admiraal Berend George Escher, 1864; 26; 3 stukken
    - Johanna Cornelia Pit (1812-1895), C.3.
      huwelijk: 's-Gravenhage, 9 juni 1842 met de luitenant-ter-zee der le klasse Berend George Escher (1805-1864)
      - Alba amicorum afkomstig van Johanna Cornelia Pit, 1827-1861; 27-28; 2 doosjes en 1 deel
        - 1827-1839, 27; 2 doosjes
          mevr. AI. ter Kuile—Scholten, mej. K. Josselin de Jong, Sybren Polet, Joh. Fabricius, Ben van Eysselsteijn, P. Dubois, Jos Panhuysen, Cabr. Smit, Aar v. d. Werfhorst en de Haarlemse schrijvers Michel van der Plas. Godfried Bomans (rechts op de foto) en drs. B. Rijdes (tweede van rechts): 27
        - 1839-1861, 28; 1 deel
      - Gedichten van de luitenant-ter-zee der le klasse Berend George Escher voor zijn verloofde Johanna Cornelia Pit, 1842; 29; 3 stukken
      - Verslag van de huwelijksreis van Johanna Cornelia. Pit en haar echtgenoot de luitenant-ter-zee der le klasse Berend George Escher door België en Duitsland, 1842; 30; 1 katern
      - Foto's afkomstig van Johanna Cornelia Pit, z.j.; 31; 2 stukken
      - Brieven van familieleden ingekomen bij Johanna Cornelia Pit, 1853, 1854, 1872-1878; 32-34; 3 omslagen